臺灣高等法院刑事判決               100年度上訴字第1390號
上  訴  人
即  被  告  朱明君
上  訴  人
即  被  告  張文憲
上列上訴人等因偽造文書等案件，不服臺灣板橋地方法院100 年
度訴字第54號，中華民國100年4 月8日第一審判決（起訴案號：
臺灣板橋地方法院檢察署99年度偵字第30712、31609號），提起
上訴，本院判決如下：
    主  文
原判決撤銷。
朱明君共同行使偽造公文書，足以生損害於公眾及他人，處有期
徒刑壹年，偽造「台北地方法院地檢署」公印壹枚、如附表編號
1 所示偽造公印文壹枚均沒收；又共同行使偽造公文書，足以生
損害於公眾及他人，處有期徒刑壹年，偽造「台北地方法院地檢
署」公印壹枚、如附表編號2 所示偽造公印文壹枚均沒收；又共
同偽造公文書，足以生損害於公眾及他人，處有期徒刑壹年，偽
造「台北地方法院地檢署」公印壹枚、如附表編號3 所示偽造公
文書壹紙及扣案門號0000000000號行動電話手機（序號：000000
0000000）壹支（不含SIM卡壹張）均沒收。應執行有期徒刑貳年
貳月，偽造「台北地方法院地檢署」公印壹枚、如附表編號1、2
所示偽造公印文貳枚、如附表編號3 所示偽造公文書壹紙及扣案
門號0000000000號行動電話手機（序號：0000000000000）壹支
（不含SIM卡壹張）均沒收。
張文憲共同行使偽造公文書，足以生損害於公眾及他人，處有期
徒刑壹年肆月，偽造「台北地方法院地檢署」公印壹枚、如附表
編號1 所示偽造公印文壹枚均沒收；又共同行使偽造公文書，足
以生損害於公眾及他人，處有期徒刑壹年肆月，偽造「台北地方
法院地檢署」公印壹枚、如附表編號2 所示偽造公印文壹枚均沒
收；又共同偽造公文書，足以生損害於公眾及他人，處有期徒刑
壹年月，偽造「台北地方法院地檢署」公印壹枚、如附表編號
3所示偽造公文書壹紙及扣案之門號0000000000 號行動電話手機
（序號：0000000000000）壹支（不含SIM卡壹張）均沒收。應執
行有期徒刑年，偽造「台北地方法院地檢署」公印壹枚、如附
表編號1、2所示偽造公印文貳枚、如附表編號3所示偽造公文書
壹紙及扣案門號0000000000號行動電話手機（序號：0000000000
000）壹支（不含SIM卡壹張）均沒收。
    事  實
一、朱明君、張文憲與陳彥安、李昭億（陳彥安經原審以99年度
    訴字第3486號判處罪刑確定；李昭億經本院以100 年度上訴
    字第645 號駁回上訴確定在案）、不詳姓名年籍綽號「阿彬
    」成年男子、不詳姓名年籍成年大陸人士共組詐欺集團，以
    詐欺不特定人獲取財物分贓為目的，彼此約由李昭億負責開
    車、匯款，陳彥安負責向被害人收錢、偽刻公印，張文憲負
    責與大陸人士聯絡，收受偽造公文書之傳真，並蓋用偽刻之
    公印於其上，朱明君、「阿彬」負責把風，並將詐欺所得款
    項中7%，依比例分配，餘款再由張文憲依該詐欺集團成員之
    簡訊指示，指使李昭億匯至指定帳戶內。其等謀議既定，遂
    共同意圖為自己不法所有、行使偽造公文書、僭行公務員職
    權之犯意聯絡，先由陳彥安於民國99年中旬某日，在新北市
    ○○區○○路附近，委請不知情刻印店人員偽刻「台北地方
    法院地檢署」公印1枚，陳彥安持其所有門號0000000000 號
    行動電話1支（含SIM卡1張，非陳彥安所有）與詐欺集團成
    員聯絡（僅限下列(三)犯行），其等先後為下列行為：
(一)於99年9月23日上午9時許，由詐欺集團某成員致電李阿硯，
    佯稱：臺灣臺中地方法院檢察署王檢察官，李阿硯國民身分
    證遭冒用至銀行開戶，冒用人已查獲，因贓款匯入該帳戶內
    ，為釐清責任，須由李阿硯將自身開立帳戶內存款領出，交
    檢察官保管，待結案後即可歸還等語，李阿硯不疑有他，依
    指示提領存款新臺幣（下同）76萬元供保管之用。未幾，詐
    欺集團成員通知張文憲至約定之統一超商接收載有「臺中地
    方法院地檢署監管科九十九年度存字第681 號」、「涉案嫌
    疑人李阿硯因民國九十九年金字第0098613號87516案件，經
    申請人於九十九年九月二十三日受監管清查新臺幣柒拾陸萬
    元整」、「主任檢察官王清杰」等內容之傳真文件，張文憲
    再持陳彥安偽刻「台北地方法院地檢署」公印，加蓋在傳真
    文件上（如附表編號1 所示），使該文件在形式上具公文書
    外觀而偽造公文書。迨同日下午1 時30分許，李阿硯持上開
    款項至約定之新北市○○區○○路336 巷口等待。李昭億駕
    駛不知情屬其母王伯腕所有車牌號碼1105-RJ 號自用小客車
    搭載陳彥安至該巷口附近，朱明君、「阿彬」則在附近把風
    ，由陳彥安下車向李阿硯佯稱：其係臺灣臺中地方法院檢察
    署檢察官王清杰指派前來收取76萬元款項之同署檢察官等語
    ，並如附表編號1所示公文書1紙交李阿硯作為收據，而行使
    偽造公文書，足以生損害於李阿硯、臺灣臺中地方法院檢察
    署暨臺灣臺北地方法院檢察署之公信力，致使李阿硯陷於錯
    誤，而交付現金76萬元予陳彥安。陳彥安得手後，旋與李昭
    億、朱明君、「阿彬」等人離開現場，並與張文憲朋分詐得
    款項數額7%作為報酬，餘款由張文憲依簡訊指示，指使李昭
    億匯至指定帳戶內。
(二)於99年9月24日上午9時許，詐欺集團成員另行萌生同上犯意
    ，致電李阿硯，佯稱：係臺灣臺中地方法院檢察署檢察官王
    清杰，因李阿硯郵局帳戶內尚有存款，應提領25萬元交檢察
    官保管，如此可於3 日內結案等語，李阿硯不疑有他，依指
    示提領存款25萬元供保管之用。該詐欺集團成員以同上模式
    ，通知張文憲至約定統一超商店接收載有「臺中地方法院地
    檢署監管科九十九年度存字第681 號」、「涉案嫌疑人李阿
    硯因民國九十九年金字第0098613號87516案件，經申請人於
    九十九年九月二十四日受監管清查新臺幣貳拾伍萬元整」、
    「主任檢察官王清杰」等內容之傳真文件1 紙，張文憲再持
    陳彥安偽刻公印加蓋在傳真文件上（如附表編號2 所示），
    使該文件在形式上具公文書外觀，而偽造公文書。迨同日上
    午11時許，李阿硯持25萬元至約定新北市○○區○○路336
    巷口等待。李昭億駕駛上開自用小客車搭載陳彥安至該巷口
    附近，朱明君、「阿彬」在附近把風，由陳彥安下車向李阿
    硯佯稱：其係臺灣臺中地方法院檢察署檢察官王清杰指派前
    來收取25萬元款項之同署檢察官等語，並將上開偽造公文書
    1 紙交李阿硯作為收據，而行使偽造公文書，足以生損害於
    李阿硯及臺灣臺中地方法院檢察署暨臺灣臺北地方法院檢察
    署之公信力，致使李阿硯陷於錯誤，交付25萬元予陳彥安。
    陳彥安得手後，旋與李昭億、朱明君、「阿彬」等人離開現
    場，並與張文憲朋分詐得款項數額7%作為報酬，餘款由張文
    憲依簡訊指示，指使李昭億匯至指定帳戶內。
(三)於99年9月28日上午9時許，復另行起基於詐欺、偽造文書、
    僭行公務員職權之犯意，竟致電李阿硯佯稱：係臺灣臺中地
    方法院檢察署檢察官王清杰，李阿硯再交付50萬元保證金，
    所涉案件即可結案，結案後會歸還全部款項等語，李阿硯不
    疑有他，因已無款可領，乃向其子李明恩求助而被告知受騙
    ，除報警處理外，並向該詐欺集團成員佯稱其家人住院需人
    照顧，須翌日方能交款等語。迨99年9月29日上午9時許，詐
    欺集團成員來電指示李阿硯至新北市○○區○○路488號仁
    愛國小門口前交付保證金，李阿硯配合警方查緝佯裝應允。
    詐欺集團成員遂通知張文憲至約定統一超商店接收載有「臺
    中地檢署監管科收據」、「案號：九十九年度金字第009861
    3號」、「茲收到受分案申請人李阿硯身份證字號：（Ｚ0000
    00000）受監管資金新臺幣伍拾萬元整」等內容之傳真文件1
    紙，張文憲再持陳彥安偽造公印加蓋在傳真文件上（如附表
    編號3所示），使該文件在形式上具公文書外觀，而偽造公
    文書，足以生損害於李阿硯及臺灣臺中地方法院檢察署暨臺
    灣臺北地方法院檢察署之公信力。迨同日上午11時30分許，
    李阿硯至新北市○○區○○路488號仁愛國小門口等待，李
    昭億駕駛上開自用小客車搭載陳彥安至約定地點，朱明君則
    在該地點附近把風，由陳彥安下車向李阿硯佯稱：其係臺灣
    臺中地方法院檢察署檢察官王清杰指派前來收取50萬元款項
    之同署檢察官等語，旋為埋伏員警當場逮捕而詐欺未遂。警
    員自陳彥安攜帶背包中起出如附表編號3所示偽造公文書1紙
    、陳彥安持用屬其所有供聯繫施詐事宜所用行動電話手機1
    支（手機序號：0000000000000，非其所有門號0000000000
    號SIM卡1張）。李昭億、朱明君則趁機逃逸。同日下午2時
    許，陳彥安帶同警方至新北市○○區○○路3段31號附近，
    查扣李昭億駕駛上開自用小客車（已發還王伯腕）。嗣經警
    將陳彥安、李昭億部分移送由臺灣板橋地方法院檢察署檢察
    官偵辦後，始悉朱明君、張文憲等人亦有涉有上情。
二、案經臺灣板橋地方法院檢察署檢察官簽分偵查起訴。
    理  由
一、以下所引證據，經本院當庭提示，檢察官、上訴人即被告朱
    明君、張文憲對於被告以外之人於審判外之言詞及書面陳述
    ，均表示無意見，同意作為證據（本院卷第53頁），且本院
    審酌該言詞陳述或書面陳述作成時，並無違法或不當之狀況
    ，依刑事訴訟法第159條之5第1 項規定，均有證據能力。另
    以下列所引用卷內之文書證據、證物之證據能力部分，並無
    證據證明係公務員違背法定程序所取得，且檢察官、朱明君
    、張文憲於本院亦均未主張排除下列文書證據、證物之證據
    能力，且迄本院言詞辯論終結前均未表示異議，本院審酌前
    揭文書證據、證物均無顯不可信之情況與不得作為證據之情
    形，依刑事訴訟法第158條之4反面解釋及第159條之4之規定
    ，應認均有證據能力。
二、訊據朱明君對上開事實坦承不諱（本院卷第27、52反頁），
    張文憲矢口否認有何上開犯行，辯稱：本件僅李昭憶、朱明
    君、陳彥安口頭指述，無具體證據證明伊涉案。伊前曾與李
    昭憶在新竹犯有相同案件，李昭憶與林芝宇熟識，無庸伊帶
    頭指示云云。
三、經查：
(一)上開事實，業經朱明君坦承不諱（偵30712 卷第68至72頁、
    原審卷第16反、224 反頁、本院卷第27、52反頁），核與證
    人即被害人李阿硯迭次證述（偵25646 卷第14至20、77至79
    頁）、證人即共同正犯陳彥安、李昭億供述情節大致相符（
    偵25646卷第8至13、79至81、108至110、137至143、150至1
    52、163至166頁），並有贓物認領保管單影本1 紙、台新國
    際商業銀行蘆洲分行存褶影本1 份（戶名：李阿硯）、蘆洲
    民族路郵局存褶影本1 份（戶名：李阿硯）、如附表所示偽
    造公文書影本3紙、代保管單影本1紙（車牌號碼1105-RJ 自
    用小客車）、查獲現場暨扣案物品照片影本16幀、物品認領
    保管單暨代保管條影本各1份（車牌號碼1105-RJ自用小客車
    ）可資佐證（偵25646 卷第37至48、96頁），堪信朱明君之
    自白確與事實相符。
(二)李昭億證稱：上開3 次犯行跟我一起去蘆洲民族路收款的人
    除朱明君、陳彥安外，另有張文憲負責與對岸聯繫及收取傳
    真，再轉交給陳彥安，由陳彥安就下車向被害人收錢。我們
    在車上有說過以檢察官名義去收錢，印章是張文憲在車上蓋
    的，我只負責開車抽1.5 趴，朱明君負責把風，陳彥安收錢
    回來交給張文憲、朱明君，之後張文憲會收到簡訊，通知他
    去哪裡匯款，如果有匯款時，我以我名義去匯款，會多給我
    0.5趴。另外還有一位叫「阿彬」也負責把風（偵25646卷第
    163、164頁）。陳彥安陳稱：朱明君與張文憲一起找我，朱
    明君說冒檢察官名字跟被害人收錢，有錢可以賺，我就同意
    。朱明君有同車去收錢，他負責算錢、把風。錢都是張文憲
    交給我的（偵25646卷第165、166 頁）。朱明君陳稱：我們
    全部5 人，李昭億負責開車、匯款，陳彥安負責收錢，張文
    憲負責聯絡、蓋印章、收公文，印章是陳彥安去刻的，公文
    是大陸打電話過來，張文憲告訴他便利商店傳真號碼，大陸
    就傳真過來，張文憲在車上當大家面蓋印章，另外還有一位
    跟我一起把風的叫「阿彬」，他就是「張竣閎」。我們全部
    5人獲利7趴，李昭億1.5趴，如果有匯款多0.5趴，陳彥安每
    次5 千元，剩下我與張文憲1人1半，但我的部分又分給「阿
    彬」1 趴。張文憲是主導整個收款程序之人，他收到大陸電
    話就會知道被害人家住哪裡，叫李昭億開車到被害人家附近
    ，到時要我下車看看有無警察之類的人在，同時張文憲給我
    1 支電話，迨我察看後，回報張文憲說沒有警察，他會跟我
    說在哪裡等他們，或者告訴我他們在哪裡來接我。大陸那邊
    會再告訴張文憲說與被害人約交錢地點，張文憲又叫李昭億
    開車帶我們去交錢地點附近，我就下車去看有無警察，之後
    回報給張文憲。等陳彥安取得錢後，叫我跟在陳彥安後方，
    看陳彥安有無坐上計程車離開，而張文憲與陳彥安會先約好
    地點，陳彥安在指定地點下車，張文憲會先載我，再去接陳
    彥安。張文憲依大陸傳過來的帳戶號碼，叫李昭億去匯款（
    偵30712 卷第68至72頁、本院卷第52反頁）。以朱明君陳稱
    ：伊認識張文憲、李昭億很久（本院卷第52反頁），衡情無
    誣陷張文憲之必要。參以李昭億自承：案發時伊使用行動電
    話為0000000000號（偵25646卷第140頁），朱明君使用行動
    電話為0000000000號、張文憲使用行動電話為0000000000號
    ，卷附伊所使用行動電話於99年9 月23日至同年月30日之雙
    向通聯紀錄確實係其與朱明君、張文憲聯絡之紀錄（偵3071
    2 卷第38頁）。經調取上開行動電話申請資料，客戶姓名確
    實為李昭億，該行動電話雙向通聯紀錄，亦有多通李昭億與
    朱明君、張文憲之聯絡紀錄，有客戶資料、雙向通聯紀錄存
    卷可參（偵25646卷第189頁、偵30712 卷第65頁）；且依該
    雙向通聯紀錄記載，99年9 月23日13時54分54秒，李昭億持
    用行動電話基地台位置為「台北縣蘆洲市○○路52號3 樓頂
    」，與上開事實一之(一)陳彥安取款地點「台北縣蘆洲市○
    ○路336 巷口」相踞不遠，有案發現場圖暨行動電話基地台
    位置存卷可參（偵30712 卷第64頁）。另陳彥安陳稱：對岸
    來電顯示為000-0000000 號，我持用行動電話為0000000000
    號（偵25646 卷第12頁）、李阿硯證稱：歹徒來電顯示號碼
    為000-0000000號（偵25646卷第15頁），以0000000000號行
    動電話雙向通聯紀錄顯示，99年9月29日上午10時1分10秒至
    同年月日上午10時25分4 秒，曾與「870003」電話聯繫，基
    地台位置在新北市○○區○○路251 號12樓，有上開雙向通
    訊紀錄在卷可稽（偵25646 卷第正、反頁），均與李昭億、
    陳彥安所陳吻合，足證朱明君、陳彥安、李昭億上開所陳屬
    實，應堪採信。陳彥安、李昭億雖於警詢、初次偵訊時，暨
    朱明君於初次偵訊時，對於詐欺集團成員數、分工細節、涉
    案情節、贓款分配等事項，有所保留或否認，惟觀諸其等遞
    次接受警詢及偵訊歷程，再參核其等歷次供述之內容，顯見
    陳彥安、李昭億及朱明君係依偵辦進度漸次展開，始全盤托
    出案情，是其等先前所為保留或否認之供述，均不足採。至
    朱明君於本院以蓋用偽造公印者除張文憲外，尚有李昭億（
    本院卷第88反頁），然因朱明君無法確定李昭億究係何次蓋
    用偽造公印，自以李昭億未曾自白此部分為準而認蓋用偽造
    公印者僅張文憲。
(三)張文憲雖以前詞置辯，然按共同正犯，在合同之意思內各自
    分擔犯罪行為之一部，相互利用他人之行為，以達其犯罪之
    目的者，即應對全部所發生之結果，共同負責（最高法院28
    年上字第3110號判例可資參照）。朱明君陳稱：我認識張文
    憲、李昭億很久，要做這件事的前1、2個月時候，才比較有
    聯絡，我們在聊天時就決定要做這件事情（本卷卷第52反頁
    ），且張文憲如何參與歷次詐騙李阿硯行動，如何在整起詐
    騙行動中居於主導地位、聯繫大陸地區詐欺成員、收取傳真
    文件及蓋用偽造公印、將詐得款項指示李昭億匯至指定帳戶
    等具體情節，業據陳彥安、李昭億、朱明君指證如上，張文
    憲倘非確實參與其中，其等當無將詐騙之細節、過程如數家
    珍說明無誤，足認張文憲於詐欺之初，即與陳彥安、李昭億
    、朱明君與不詳姓名年籍成年男子「阿彬」（除第3 次外）
    、大陸地區成年人士共同謀議，彼此利用他人之行為，完成
    詐騙李阿硯之目的，張文憲雖未曾出現取款現場，無礙於其
    確實參與接收如附表所示偽造公文書、蓋用偽造公印於其上
    ，並指示李昭億將詐騙所得分配報酬後盈餘匯款至指定帳戶
    內之共同正犯行為。以近來詐騙行為猖獗，為政府廣為宣導
    並嚴加取締之違法行為，張文憲前曾因類此犯行，遭臺灣新
    竹地方法院以99年度訴字第316 號刑事判決判處罪刑在案（
    本院卷69頁以下），理當知曉詐騙李阿硯行為屬違法行為，
    則其謹慎小心僅接收傳真、用印，而不出面取款、把風，以
    防事機敗露再次遭判處罪刑，尚合乎人情之常，若非同夥李
    昭億、陳彥安、朱明君供出上情，實難僅憑檢警之力查悉整
    起犯罪結構、分工細節及分贓比例，故張文憲以僅憑李昭億
    等人之證述不足論斷，屬脫免之詞，不足採信。況張文憲於
    原審聲請調取其所稱本案發生時其使用之行動電話門號通聯
    紀錄（含基地台位置）查證結果，發現斯時該門號之通聯基
    地台位置均位於屏東縣，顯與張文憲供稱係位於新北市三重
    地區不符（原審卷第68反、135至140頁），益徵張文憲空言
    否認犯行辯稱未參與本案犯罪云云，顯屬卸責之詞，要無足
    採。又張文憲與李昭億、朱明君前此曾因同類犯行遭臺灣新
    竹地方法院判處罪刑在案，已如前述，雖朱明君因此認識李
    芝宇，然此與張文憲是否為本件犯行之主導者無涉，要難因
    此推卸犯行。
四、綜上所述，張文憲所辯，均無足取。本案事證已臻明確，朱
    明君、張文憲犯行，洵堪認定，均應依法論科。
五、論罪科刑
(一)按刑法所謂公印，係指公署或公務員職務上所用之印信而言
    ，又所謂公印或公印文，係專指表示公署或公務員資格而言
    ，即俗稱大印與小官印及其印文；另公印文之形式凡符合印
    信條例規定之要件而製頒，無論為印、關防、職章、圖記，
    如足以表示其為公務主體之同一性者，均屬之，因該條規範
    目的在保護公務機關之信用性，凡客觀上足以使社會上一般
    人誤信為公務機關之印信者，不論是否確有該等公務機關存
    在，抑公務機關之全銜是否正確而無缺漏，應認仍構成刑法
    第218條第1項罪，始符立法目的。再公文書係指公務員職務
    上製作之文書，刑法第10條第3 項定有明文，而刑法上偽造
    文書罪，係著重於保護公共信用之法益，即使該偽造文書所
    載名義製作人實無其人，而社會上一般人仍有誤信其為真正
    文書之危險，仍難阻卻犯罪之成立（最高法院54年度臺上字
    第1404號判例意旨參照）。本件朱明君、張文憲、陳彥安、
    李昭億、「阿彬」與大陸地區人士共同偽造如附表所示「臺
    中地方法院地檢署監管科」、「臺中地檢署監管科收據」等
    公文書，其上蓋有「台北地方法院地檢署」等印文，因係表
    示公務機關之印信，自屬公印文；而該冒用公署名義所偽造
    之上開文書，標示「案號」、「申請日期」、被害人身分證
    字號等年籍資料、檢察官「王清杰」等字樣，顯足以使一般
    人誤信其為公務員職務上所製作之真正文書之危險，此觀李
    阿硯信以為真，甚且前後2 次因此交付財物等情益明。是上
    開偽造文書、印章、印文，自應論以偽造公文書、偽造公印
    、公印文無訛。
(二)朱明君、張文憲各次所為之論罪
  (1)核朱明君、張文憲就上開事實欄一之 (一)、(二) 部分所為
    ，均係犯刑法第216條、第211條行使偽造公文書罪、刑法第
    158條第1項僭行公務員職權罪及刑法第339第1項詐欺取財罪
    。其等與李昭億、陳彥安、「阿彬」及大陸地區成年人士間
    ，就上開犯行，均有犯意聯絡及行為分擔，為共同正犯。
  (2)核朱明君、張文憲就上開事實欄一之 (三) 部分所為，均係
    犯刑法第211條偽造公文書罪、刑法第158條第1 項僭行公務
    員職權罪及刑法第339第3項、第1 項詐欺取財未遂罪。其等
    與李昭億、陳彥安、大陸地區人士等人間，就上開犯行，具
    有犯意聯絡及行為分擔，均為共同正犯（公訴意旨認「阿彬
    」參與上開事實欄一之（三）部分犯行，惟「阿彬」未參與
    該部分犯行，業據朱明君供述明確，偵30712 號卷第71頁，
    公訴意旨就此部分，容有誤會，應予更明）。其等已實施詐
    欺行為而不遂，按既遂之刑減輕之。
  (3)陳彥安利用不知情刻印店人員偽造「台北地方法院地檢署」
    公印1枚，為間接正犯。上開事實欄一之 (一)、(二)所示朱
    明君、張文憲等人偽造公印及蓋用該公印而偽造公印文之行
    為，均屬偽造公文書之部分或階段行為，其等偽造公文書進
    而持之行使，偽造之低度行為復為行使之高度行為所吸收，
    均不另論罪；又上開事實欄一之 (三) 所示朱明君、張文憲
    等人偽造公印及蓋用該公印而偽造公印文之行為，亦屬偽造
    公文書之部分或階段行為，不另論罪。
  (4)朱明君、張文憲等人對李阿硯前後2次行使偽造公文書（第3
    次僅有偽造公文書），並僭行公務員職權之目的，均係為實
    現對李阿硯詐欺取財之犯行，彼此間有部分行為之重疊性或
    同一性，係以一行為而觸犯數罪名，為想像競合犯，而應依
    刑法第55條規定，就事實欄一之(一)、(二)部分，分別從一
    重之行使偽造公文書罪處斷，就事實欄一之(三)部分，從一
    重之偽造公文書罪處斷。另朱明君、張文憲等人所屬詐欺集
    團就上開3次犯行，在時間差距上可以分開，在刑法評價上
    亦各具獨立性，自可獨立構成犯罪，故朱明君、張文憲所犯
    上開行使偽造公文書、行使偽造公文書罪、偽造公文書3罪
    間，犯意各別，行為互殊，應分論併罰。
六、原判決認被告犯行明確，予以論罪科刑，固非無據，惟查：
    (1)朱明君、張文憲與陳彥安、李昭億、「阿彬」及大陸地區
    成年人士共組詐欺集團行騙李阿硯，已據朱明君陳明在卷，
    原判決僅認定為不詳姓名年籍成年綽號「永」之人為共同正
    犯，要與卷內證據資料不符。(2)0000000000號行動電話內SI
    M卡係以陳麗真名義申請，啟用日為99年9月25日，且99年4
    月7日至99年9月24日查無通聯紀錄，有遠傳使用者資料存卷
    可參（偵25646卷第101頁），顯然陳彥安持用上開行動電話
    內SIM卡無法證明為陳彥安所有，且亦非供犯罪事實一(一)
    、(二)之用，原判決誤為沒收，均有違誤。朱明君上訴請求
    從輕量刑，因李阿硯受騙損失之款項為其畢生積蓄，已據其
    陳述在卷，朱明君迄今未能賠償李阿硯，原審判決亦已審度
    刑法第57條各款之情形，尚無失出失入之情，上訴尚無理由
    ；張文憲上訴否認犯行，因張文憲已參與接收偽造公文書傳
    真、蓋用偽造公印及指示李昭億匯款等情，顯已參與共同正
    犯之構成要件行為，上訴亦無理由。惟原判決既有上開可議
    之處，自應撤銷改判。
七、爰審酌朱明君、張文憲均正值年輕，卻不思以正當方法牟財
    ，貪圖不法利益，參與詐欺集團運作，利用被害人法律常識
    不足，僭冒司法機關名義，唬弄、訛詐被害人，致使被害人
    陷於錯誤，隨即由詐欺集團成員分擔取款、駕駛、把風等工
    作，造成被害人交付畢生存款，嚴重戕害人民對司法機關之
    信賴，更損及國家機關之公信力、人民信任感蕩然無存，且
    詐欺所得高達101 萬元，犯罪所生危害甚鉅，朱明君案發後
    雖坦承犯行，不保留犯罪情節而指證張文憲涉案，減少司法
    資源之浪費，犯後確有悔悟之心；張文憲犯後未能悔過坦認
    ，態度顯然不佳，暨其等犯罪動機、手段、生活情況等一切
    情況，分別量處如主文第2、3項所示之刑，並定其等應執行
    之刑，以資懲儆。扣案0000000000號行動電話手機（序號：
    0000000000000）1支（不含SIM卡1張），係陳彥安所有供犯
    本件犯罪一之(三)所用之物，業據陳彥安供明在卷，爰依刑
    法第38條第1項第2款規定宣告沒收。至其內SIM 卡無法證明
    為陳彥安所有，尚無庸諭知沒收。如附表編號1、2所示偽造
    公文書各1 紙，因陳彥安已交予李阿硯所有，非屬朱明君、
    張文憲等共犯所有，無從宣告沒收，惟其上之「台北地方法
    院地檢署」公印文各1枚，仍屬偽造公印文，應依刑法第219
    規定，不問屬於犯人與否，分別於上開事實欄一之(一) 、(
    二)部分之各罪項下，宣告沒收之（其上主任檢察官王清杰
    姓名係直接打字列印而成，不構成署押或印文）。又如附表
    編號3所示偽造公文書1紙，尚未交付予李阿硯，仍屬本件詐
    欺集團成員所有因本件犯罪所生之物，爰依刑法第38條第1
    項第3款規定，於上開事實欄一之(三) 部分之罪項下，宣告
    沒收之（其上偽造之公印文毋庸重複宣告沒收）。另偽造「
    台北地方法院地檢署」公印1 枚，雖未扣案，惟尚無證據證
    明業已滅失，仍應依刑法第219條規定宣告沒收。
八、公訴意旨另以：朱明君、張文憲等人於上開事實欄一之 (三
    )所示時、地向李阿硯詐取財物之際，將附表編號3所示偽造
    公文書交付予李阿硯，因認朱明君、張文憲等人涉有行使偽
    造公文書罪嫌云云。惟陳彥安實施上開事實欄一之 (三) 所
    示犯行之際，尚未及取出如附表編號3 所示偽造公文書，當
    場即遭警方逮捕等節，業據李阿硯於偵查中證述在卷（偵25
    646 卷第81頁），核與陳彥安於偵查中此部分供述情節相符
    （偵25646 卷第79頁），足見斯時陳彥安尚未及行使偽造公
    文書時即遭查獲，是朱明君、張文憲等人就此部分應僅構成
    偽造公文書罪，公訴意旨逕認朱明君、張文憲等人該當行使
    偽造公文書罪云云，容有誤會，因公訴意旨認此部分與上開
    論罪之偽造公文書部分具有吸收（高度行為吸收低度行為）
    之實質上一罪關係，爰不另為無罪之諭知。
據上論斷，應依刑事訴訟法第369條第1項前段、第364條、第299
條第1項前段，刑法第28條、第158條第1項、第216條、第211 條
、第339條第1項、第3項、第55條、第51條第5款、第219條、第3
8條第1項第2款、第3款，刑法施行法第1條之1，判決如主文。
本案經檢察官李良忠到庭執行職務。
中    華    民    國    100    年    7    月    28    日
                  刑事第二庭審判長法  官 洪光燦
                                  法  官 宋明蒼
                                  法  官 李麗玲
以上正本證明與原本無異。
如不服本判決，應於收受送達後10日內向本院提出上訴書狀，其
未敘述上訴之理由者並得於提起上訴後10日內向本院補提理由書
（均須按他造當事人之人數附繕本）「切勿逕送上級法院」。
                                  書記官 廖婷璇
中    華    民    國    100    年    7    月    28    日
附表：
┌──┬───────────────┬──────────┐
│編號│名                          稱│備                註│
├──┼───────────────┼──────────┤
│ １ │偽造「臺中地方法院地檢署監管科│見臺灣板橋地方法院檢│
│    │九十九年度存字第681 號」、日期│察署99年度偵字第2564│
│    │為「中華民國九十九年九月二十三│6 號偵查影卷第42頁（│
│    │日」等內容之公文書上所偽造之「│該偽造之公文書1 紙已│
│    │台北地方法院地檢署」公印文壹枚│交付李阿硯收受，不得│
│    │                              │宣告沒收）。        │
├──┼───────────────┼──────────┤
│ ２ │偽造「臺中地方法院地檢署監管科│見同上偵查影卷第43頁│
│    │九十九年度存字第681 號」、日期│（該偽造之公文書1 紙│
│    │為「中華民國九十九年九月二十四│已交付李阿硯收受，不│
│    │日」等內容之公文書上所偽造之「│得宣告沒收）。      │
│    │台北地方法院地檢署」公印文壹枚│                    │
├──┼───────────────┼──────────┤
│ ３ │偽造「臺中地檢署監管科收據」、│見同上偵查影卷第44頁│
│    │案號為「九十九年度金字第009861│（該偽造之公文書1 紙│
│    │3 號」、日期為「中華民國九十九│尚未交付李阿硯，仍屬│
│    │年九月二十九日」等內容之公文書│被告與共犯所有因犯罪│
│    │壹紙（含其上偽造之「台北地方法│所生之物）。        │
│    │院地檢署」公印文壹枚）        │                    │
└──┴───────────────┴──────────┘
附錄本案論罪科刑法條全文：
中華民國刑法第158條
（僭行公務員職權罪）
冒充公務員而行使其職權者，處 3 年以下有期徒刑、拘役或 5
百元以下罰金。
冒充外國公務員而行使其職權者，亦同。
中華民國刑法第211條
（偽造變造公文書罪）
偽造、變造公文書，足以生損害於公眾或他人者，處 1 年以上
7 年以下有期徒刑。
中華民國刑法第216條
（行使偽造變造或登載不實之文書罪）
行使第 210 條至第 215 條之文書者，依偽造、變造文書或登載
不實事項或使登載不實事項之規定處斷。
中華民國刑法第339條
（普通詐欺罪）
意圖為自己或第三人不法之所有，以詐術使人將本人或第三人之
物交付者，處 5 年以下有期徒刑、拘役或科或併科 1 千元以下
罰金。
以前項方法得財產上不法之利益或使第三人得之者，亦同。
前二項之未遂犯罰之。